【裁判字號】    95,小上,106
【裁判日期】    950822
【裁判案由】    給付管理費等
【裁判全文】
臺灣臺北地方法院民事判決             95年度小上字第106號
    上  訴  人  社團法人中華兩岸大熊貓關懷保育交流協會
    法定代理人  乙○○
    被  上訴人  惠群大廈管理委員會
    法定代理人  甲○○
上列當事人間給付管理費等事件，上訴人對於中華民國九十五年
五月三十日本院臺北簡易庭九十五年度北小字第一一五０號第一
審判決提起上訴，本院判決如下：
    主      文
上訴駁回。
第二審訴訟費用新台幣壹仟伍佰元由上訴人負擔。
    理      由
一、上訴人上訴意旨略以：自上訴人承租系爭房屋以來，被上訴
    人僅向房屋所有人即訴外人李建宏提供服務，不僅拒絕協助
    上訴人清運垃圾、安裝電錶，亦不承認上訴人對社區管理有
    參加及表達意見之權利，被上訴人既無服務，何能向上訴人
    收取管理費。況依惠群大廈管理委員會組織章程第十條第五
    款明定繳交管理費者為區分所有權人即訴外人李建宏，上訴
    人並無法律上原因與訴外人李建宏負連帶責任，原審判決適
    用法規顯有錯誤等語。
二、首先，本件上訴人提起上訴，指摘原審判決適用法規顯有錯
    誤等情，應認已符合民事訴訟法第四百三十六條之二十四第
    二項之規定，其提起上訴，即屬合法；又被上訴人之法定代
    理人原為梁金城，惟於訴訟中變更為甲○○，並聲明承受訴
    訟，應予准許，合先敘明。
三、其次，即應審究其提起本件上訴有無理由？按規約，係公寓
    大廈區分所有權人為增進共同利益，確保良好生活環境，經
    區分所有權人會議決議共同遵守之事項，公寓大廈管理條例
    第三條第十二款定有明文，且住戶依該條例第六條第一項第
    五款規定，亦應遵守規約規定事項；查本件上訴人向訴外人
    即房屋所有權人李建宏承租台北市○○路二０六號六樓之房
    屋，為兩造所不爭執；且依惠群大廈住戶規約第三條第十六
    款約定：「本大廈各公司，應照管理委員會之規定，按時繳
    納各種費用」，上開各種費用，自包含管理費用及依區分所
    有權人會議決議應分擔之費用在內；又上訴人法人登記名稱
    為「社團法人中華兩岸大熊貓關懷保育交流協會」，雖非前
    開規約所稱之「公司」，然其既為該大廈之住戶之一，自仍
    應類推適用該規約約定，有繳納各種費用之義務。何況，上
    訴人之法定代理人乙○○於本件準備程序中亦自承：以前不
    繳管理費，係因被上訴人沒有將放置在伊協會門口之垃圾移
    開，亦沒有幫伊協會裝設電錶，亦不准伊協會參加管理委員
    會開會，後來這些問題改善，伊協會現在都有繳納管理費等
    語（見本院九十五年八月十六日準備程序筆錄第二頁至第三
    頁），再觀之上開規約第七條之規定：本規約對立約人、受
    讓人、繼承人、管理人、承租人等具同等效力，承租或使用
    人不遵守規約所造成之損失，應由區分所有權人（即出租人
    ）負連帶賠償責任」，足見上訴人積欠被上訴人之管理費及
    電費，自應由上訴人與訴外人李建宏負連帶清償責任。至於
    上訴人雖辯稱，惠群大廈管理委員會組織章程第十條第五款
    明定繳交管理費者為區分所有權人云云；然查，上開組織章
    程第十九條第三款、第四款，就承租人與該公寓大廈間之權
    利義務關係已分別規定：「區分所有權人將其專有部分出租
    他人或供他人使用時，該承租者或使用者亦應遵守本規約各
    項規定」、「區分所有權人應在租賃（或使用）契約書中載
    明承租人（或使用人）不得違反本規約之規定，並應向管理
    委員會提切結書」，且如前述，該規約已規定承租人有繳納
    各種費用之義務，而上開義務，復為公寓大廈管理條例第六
    條第一項第五款所明定，屬住戶應遵守之事項，顯見該組織
    章程第十九條第三款、第四款，係該組織章程第十條第五款
    之特別規定，應優先適用。何況，無論係上訴人積欠管理費
    及電費，抑或係訴外人李建宏所積欠，依上開規約第七條之
    規定，仍須由上訴人（即承租人）與所有權人（即訴外人李
    建宏）負連帶清償責任，亦無礙於上訴人對於上開積欠費用
    之連帶責任，是上訴人前開所辯，委無足採。
四、綜上所述，原審判決並無上訴人所指違背法令之情，上訴人
    提起本件上訴，指摘原判決不當，求予廢棄改判，依其上訴
    意旨，足認上訴顯無理由，爰不經言詞辯論，逕以判決駁回
    之。
五、本件第二審訴訟費用，確定為如主文第二項所示金額。
六、據上論結，本件上訴無理由，依民事訴訟法第四百三十六條
    之三十二第一項、第二項、第四百四十九條第一項、第四百
    三十六條之二十九第二款、第四百三十六條之十九第一項、
    第七十八條，判決如主文。
中    華    民    國  九十五  年    八    月  二十二  日
                  民事第五庭  審判長法  官  翁昭蓉
                                    法  官  陶亞琴
                                    法  官  蔡世祺
計  算  書
項      目          金  額（新台幣）          備    註
第二審裁判費        一千五百元
合        計        一千五百元
以上正本係照原本作成。
本判決不得上訴。
中    華    民    國  九十五  年    八    月  二十二  日
                                    書記官  黃媚鵑


司法院資訊處製作；財團法人民間司法改革基金會備份。
